臺灣士林地方法院刑事判決　　　　　　　96年度易字第1064號
公　訴　人　臺灣士林地方法院檢察署檢察官
被　　　告　甲○○
上列被告因違反毒品危害防制條例案件，經檢察官提起公訴（96
年度毒偵字第911 號、第1002號）及及移送併案審理（96年度偵
字第1108號），被告於準備程序中就被訴事實為有罪之陳述，經
合議庭裁定由受命法官獨任進行簡式審判程序，並判決如下：
    主  文
甲○○施用第二級毒品，累犯，處有期徒刑伍月，如易科罰金，
以新台幣壹仟元折算壹日，減為有期徒刑貳月又拾伍日，如易科
罰金，以新台幣壹仟元折算壹日。又施用第二級毒品，累犯，處
有期徒刑陸月，如易科罰金，以新台幣壹仟元折算壹日，減為有
期徒刑月，如易科罰金，以新台幣壹仟元折算壹日。應執行有
期徒刑伍月，如易科罰金，以新台幣壹仟元折算壹日。
    事  實
一、甲○○前於民國93年間因轉讓毒品案件，經臺灣臺北地方法
    院以93年度訴字第1149號判決處有期徒刑6 月確定，並於民
    國93年12月7 日易科罰金執行完畢；復因施用毒品案件，經
    臺灣臺北地方法院裁定送觀察勒戒後，因認有繼續施用毒品
    傾向，再由同院以94年度毒聲字第352 號裁定令入戒治處所
    施以強制戒治，嗣於95年2 月20日因認無繼續戒治之必要而
    停止執行出所，並經臺灣臺北地方法院檢察署檢察官於95年
    3 月9 日以95年度戒毒偵字第40號案件不起訴處分確定。詎
    甲○○猶不知悔改，於前揭強制戒治執行完畢釋放後5 年內
    ，又基於施用第二級毒品安非他命之犯意，先於96年1 月27
    日在台北市○○區○○路朋友住處，以燈泡燒烤加熱吸食煙
    霧之方式，施用安非他命1 次，嗣因身為毒品列管人口，於
    96年1 月31日10時許經台北市政府警察局大同分局警通知採
    尿送驗而查悉上情；又另行起意，於96年3 月12日在同上址
    友人住處，以同樣方式施用安非他命1 次，嗣於同年3 月14
    日10時經警通知採尿送驗始知上情。
二、案經臺北市政府警察局大同分局報告臺灣士林地方法院檢察
    署檢察官偵查起訴及移送併案審理。
    理  由
一、程序事項：
(一)本件被告甲○○所犯係最重本刑為三年以下有期徒刑之罪，
    是依刑事訴訟法第284 條之1 規定，應毋庸行合議審判，而
    被告對於本判決所引用之下列各項證據方法之證據能力，於
    本院審理時均表示無意見，且於法院調查證據時，知有刑事
    訴訟法第159 條第1 項不得為證據之情形，亦未於言詞辯論
    終結前聲明異議，茲審酌該等言詞陳述及書面陳述作成時之
    情況，並無不宜作為證據之情事，依刑事訴訟法第15 9 條
    之5 之規定，自得作為證據，合先敘明。
(二)查被告前因施用毒品案件，經臺灣臺北地方法院裁定送觀察
    、勒戒及強制戒治，嗣於95年2 月20日因認無繼續戒治之必
    要而停止執行，並經臺灣臺北地方法院檢察署檢察官以95年
    度戒毒偵字第40號為不起訴處分確定，被告於前述強制戒治
    處分執行完畢釋放後5 年內，竟再為本件施用第二級毒品之
    犯行經警查獲，依上開說明，自與前揭條例第20條第3 項之
    規定僅得適用於「再犯」之情形不合，本件公訴人逕行起訴
    ，並無不合。
二、前揭犯罪事實，業據被告甲○○於本院審理中坦承不諱，而
    其於96年1 月31日、3 月14日為警所採集之尿液檢體，經送
    昭信科技顧問股份有限公司以氣相層析質普儀分析法檢驗結
    果，均呈安非他命及甲基安非他命陽性反應，此有該公司於
    96年3 月10日、96年4 月13日所出具之濫用藥物尿液檢體檢
    驗報告2 紙在卷可稽（附於96年度毒偵字第911 號第8 頁、
    96年度毒偵字第1002號第10頁），足證被告上開自白與事實
    相符，綜上積極證據，上述犯罪事實已得確切之證明，被告
    犯行堪以認定，應依法論罪科刑。
三、查安非他命係毒品危害防制條例第2 條第2 項第2 款所定之
    第二級毒品。核被告甲○○先後2 次施用安非他命之行為，
    均係犯毒品危害防制條例第10條第2 項之施用第二級毒品罪
    。被告施用第二級毒品前後，持有第二級毒品安非他命之低
    度行為應為施用第二級毒品之高度行為所吸收，均不另論罪
    。公訴人雖以施用毒品具有成癮性，必然反覆為之，且施用
    行為本身即有反覆從事之性質，因認被告各次行為，應評價
    為實質上一罪之集合犯。惟按集合犯，乃集合多數犯罪行為
    而成立之獨立犯罪型態，如刑法第231 條第2 項之常業營利
    容留性交罪及常業營利容留猥褻罪之行為、刑法第322 條之
    常業竊盜罪等屬之（最高法院94年台上字第4567號、93 年
    台上字第3609號判決意旨參照），亦即刑罰法律在一罪之構
    成要件內容上，本預定行為人實施數個同種行為之犯罪，即
    以反覆為同種類的行為為構成要件內容的犯罪者屬之。而施
    用毒品者雖多有成癮之可能，但非必然如此，且施用毒品罪
    之構成要件並無預定行為人須反覆實施數個同種類行為始能
    成立該罪，再參諸刪除連續犯之立法目的，乃基於連續犯原
    本即為數罪及刑罰公平原則之考量，如認為於刪除連續犯之
    規定後，可改採「包括性一罪之集合犯關係」，豈非違背當
    初刪除連續犯規定之初衷，遑論被告於本院訊問時坦認非固
    定使用，係因1 、2 月較忙，故使用時間較接近，但每次最
    少有間隔1 月以上，並非於同一密接之時空內接續為之，應
    難認係屬於集合犯，公訴意旨顯有誤會，應予更正。被告上
    開2 次施毒品之犯行，應予分論併罰。再被告有事實欄所載
    前科執行情形，此有臺灣高等法院被告前案紀錄表可按，其
    於前案有期徒刑之執行完畢後5 年內，故意再犯本件有期徒
    刑以上之罪，為累犯，應依刑法第47條第1 項之規定加重其
    刑。爰審酌被告曾因施用毒品犯行而送觀察勒戒、強制戒治
    ，素行不佳，仍未能杜絕毒品之誘惑，而再次施用第二級毒
    品，顯見其意志不堅，不能戒絕毒品，及施用毒品為自戕行
    為，除對己身產生危害，並未直接侵及他人法益，與犯罪後
    坦承犯行，態度良好等一切情狀，分別就其2 次施用第二級
    毒品犯行，各量處如主文所示之刑，並均諭知易科罰金之折
    算標準。又被告2 次犯罪時間皆在中華民國96年4 月24日以
    前，所犯毒品危害防制條例第10條第2 項之施用第二級毒品
    罪，復無不得減刑之例外情形，均依中華民國96 年 罪犯減
    刑條例第2 條第1 項第3 款之規定，減其宣告刑二分之一，
    即有期徒刑2 月又15日及3 月，並定其應執行刑及諭知易科
    罰金折算標準，以示懲儆。
四、公訴意略另以：被告除前揭2 次施用第二級毒品安非他命犯
    行外，另於96年2 月初某日在相同地點以同樣方式施用第二
    級毒品安非他命1 次，因認被告此部分犯行，亦涉犯毒品危
    害防制條例第10條第2 項之施用第二級毒品罪。又臺灣士林
    地方法院檢察署96年度毒偵字第1108號移送本院併辦意旨略
    以：被告除本案事實欄所載之施用毒品犯行外，於95年3 月
    底及4 月13日為警採尿前4 日內某時，在台北市中山區友人
    住處施用第二級毒品安非他命，因認被告該部分施用第二級
    毒品安非他命之犯行，係基於毒癮難戒而反覆實行，與本案
    在法律評價上屬於包括一罪的集合犯，屬實質上一罪，依審
    判不可分之法理，爰移請併案審理云云。惟查：(一)按犯罪事
    實應依證據認定之，無證據不得認定犯罪事實；又被告之自
    白不得作為有罪判決之唯一證據，仍應調查其他必要之證據
    ，以察其是否與事實相符，刑事訴訟法第154 條第2 項、第
    156 條第2 項分別定有明文。查被告雖於檢察官偵查及本院
    審理時自白於96年2 月初亦有1 次施用安非他命之行為，然
    公訴人所引之補強證據即昭信科技顧問股份有限公司96年3
    月10日、96年4 月13日所出具之濫用藥物尿液檢體檢驗報告
    ，雖檢驗出被告尿液呈安非他命之陽性反應，但按第2 級毒
    品安非他命代謝成分之檢出，與其施用方式、施用量、個人
    代謝情況、採尿時間與檢測儀器之精密度等諸多因素有關，
    惟第2 級毒品安非他命經施用進入體內代謝後排出體外所需
    時間，經施用進入體內，百分之九十之施用劑量會在3 至4
    日內由尿液排出，此有卷附法務部調查局90年4 月12日（90
    ）陸字第90133335 號函可參，則上開尿液檢驗報告至多僅
    能佐證被告在採尿後往前回溯4 日內（不含為警查獲後採尿
    前滯留時間）施用毒品安非他命之事實，就公訴意旨另認被
    告於96年2 月初某日施用第二級毒品安非他命之犯行，即難
    以該尿液檢驗報告補強佐證。是公訴人所列補強證據既均無
    法證明被告所稱於96年2月初某日施用第二級毒品安非他命
    之自白是否合於事實，則此部分除被告之單一自白外，並無
    其他補強證據足以證明，揆諸首揭規定，就此部分原應為無
    罪之諭知，然因公訴意旨認此部分若成立犯罪，與前開經論
    罪科刑部分，有集合犯之實質上一罪關係（見本院96年7 月
    24日審判筆錄第2 頁），爰不另為無罪之諭知，附此敘明。
    (二)關於檢察官移送本院併案審理部分，查被告於本院審理時
    已自承：其自96年1 月間起至96年4 月13日止，因加班忙碌
    及照顧生病之父親才施用安非他命，頻率約1 個月1 次等語
    明確（見本院96年7 月24日準備程序筆錄第3 頁），且前揭
    移送併辦意旨所認被告施用毒品之時間，與本案前開論罪科
    刑之施用毒品犯行，相距最少也有10日以上，足見被告施用
    毒品有其偶然性，並非毒癮甚重需在短時間內密集反覆施用
    ，難認其施用毒品已經成癮，無從認為有包括一罪的集合犯
    關係，或屬實質上一罪；而刑法第56條連續犯之規定，業經
    修法刪除，自95年7 月1 日起刑法採一罪一罰，本件檢察官
    前述移送併辦之犯行，係在刑法修正後所為，與前揭經論罪
    科刑部分之犯罪事實也無連續犯裁判上一罪關係，本院無從
    併予審理，應退回移送併案機關另為適當之處理，附此敘明
    。
據上論斷，應依刑事訴訟法第273條之1第1項、第299條第1項前
段，毒品危害防制條例第10條第2 項，刑法第11條前段、第47條
第1 項、第41條第1 項前段、第51條第5 款，中華民國96年罪犯
減刑條例第2 條第1 項第3 款、第7 條、第9 條、第10條第1項
，判決如主文。
本案經檢察官方祥鴻到庭執行職務
中　　華　　民　　國　　96　　年　　7　　月　　 31　　日
　　　　　　　　　刑事第五庭法　官  汪梅芬
以上正本證明與原本無異。
如不服本判決應於判決送達後10日內向本院提出上訴狀。
                            書記官  張馨尹
中　　華　　民　　國　　96　　年　　7 　　月　　31　　日
附錄本案論罪科刑法條：
毒品危害防制條例第10條第2項
施用第二級毒品者，處 3 年以下有期徒刑。